---
title: "R Notebook - TFM - Pirámide de población en España con datos del año 2017"
output:
  html_document:
    df_print: paged
  html_notebook: default
  pdf_document: default
  word_document: default
---

## El objetivo de éste Notebook en R es presentar la pirámide de población en España, y compararla con la pirámide de despoblación

- Se obtienen los datos de población del DATASET piramide.csv preparado en la fase previa


```{r}
rm(list=ls())
#setwd("/tfm/") Modificad con el Working Directory elegido

piramide_data <- read.csv2("data/piramide.csv",fileEncoding="UTF-8",header=T, stringsAsFactors=FALSE, quote='', dec='.' )
                                                                                                    
```

## Se comprueba la estructura del dataset
```{r}
str(piramide_data)
head(piramide_data)
dim(piramide_data)
```
## PIRÁMIDE DE POBLACIÓN - PREPARACIÓN DE LOS DATOS
```{r}
# Se descartan las filas con los datos de AMBOS SEXOS (T)
df <- piramide_data[!grepl("T", piramide_data$SEXO),]

# Seleccionamos las filas con DESPOBLACION = 1
df <- df[grepl(1, df$DESPOBLACION),]

# Se seleccionan las columnas con la EDAD (X0-X100)
dfedad <- df[c(3,5:105)]
dfcolumns <- df[c(5:105)]

# Se agregan los valores por SEXO
df <-aggregate(dfcolumns, by=list(Sexo = dfedad$SEXO), FUN= sum)

# Se trata el dataframe para preparar la pirámide
tr <- data.frame(t(df))
tr <- tr[which(tr$X1 != "H"),]
names(tr)[1] <- "HOMBRES"
names(tr)[2] <- "MUJERES"

tr$EDAD <- seq.int(nrow(tr))-1

str(tr)
```
## PIRAMIDE DE POBLACION usando la librería plotrix
```{r}
#Cargamos las siguientes librerías
is.installed <- function(paquete) is.element(paquete, installed.packages())
if(!is.installed('plotrix'))
install.packages('plotrix')
library(plotrix)

dfpiramide <- transform(tr, bin = cut(EDAD, 20, labels=c("0-5","6-10","11-15","16-20","21-25","26-30","31-35","36-40","41-45","46-50","51-55","56-60","61-65","66-70","71-75","76-80","81-85","86-90","91-95","96+")))
library(dplyr)
dfpiramide <- select(dfpiramide, HOMBRES, MUJERES, bin)
dfpiramide$HOMBRES <- as.numeric(as.character(dfpiramide$HOMBRES))
dfpiramide$MUJERES <- as.numeric(as.character(dfpiramide$MUJERES))

dfpiramide <-aggregate(list(dfpiramide$HOMBRES, dfpiramide$MUJERES), by=list(grupo = dfpiramide$bin), FUN= sum)
names(dfpiramide)[2] <- "HOMBRES"
names(dfpiramide)[3] <- "MUJERES"

#Calculamos los porcentajes
dfpiramide <- transform(dfpiramide, pctH = 100 * HOMBRES/sum(dfpiramide$HOMBRES))
dfpiramide <- transform(dfpiramide, pctM = 100 * MUJERES/sum(dfpiramide$MUJERES))
dfpiramide$pctH <- as.numeric(as.character(dfpiramide$pctH))
dfpiramide$pctM <- as.numeric(as.character(dfpiramide$pctM))

xy.pop<-dfpiramide$pctH
xx.pop<-dfpiramide$pctM
 agelabels<-c("0-5","6-10","11-15","16-20","21-25","26-30","31-35","36-40","41-45","46-50","51-55","56-60","61-65","66-70","71-75","76-80","81-85","86-90","91-95","96+")

mcol<-color.gradient(c(0,0,0.5,1),c(0,0,0.5,1),c(1,1,0.5,1),20)
fcol<-color.gradient(c(1,1,0.5,1),c(0.5,0.5,0.5,1),c(0.5,0.5,0.5,1),20)
par(mar=pyramid.plot(xy.pop,xx.pop,labels=agelabels,
  main="Pirámide de población en municipios con densidad de población < 12.5",lxcol=mcol,rxcol=fcol,
  gap=1,space=0.3,top.labels=c("Hombres","Edad","Mujeres"),show.values=TRUE))
```




## PIRAMIDE DE POBLACION usando la librería ggplot

```{r}
#Cargamos las siguientes librerías
library(reshape2)
library(ggplot2)
library(plyr)
require(RColorBrewer)

dfpiramide2 <- dfpiramide

dfpiramide2$pctH <- -1*dfpiramide2$pctH

names(dfpiramide2)[4] <- "% HOMBRES"
names(dfpiramide2)[5] <- "% MUJERES"

#Funde el dataframe y le proporciona una forma adecuada a nuestros valores
dfpiramide2.melt <- melt(dfpiramide2, id.vars='grupo', measure.vars=c("% HOMBRES", "% MUJERES"), value.name = 'Poblacion', variable.name = 'Sexo')
#Hacemos la pirámide con ggplot
piramide<-ggplot(dfpiramide2.melt, aes(x=grupo, y=Poblacion, fill=Sexo)) +
  geom_bar(stat="identity")+
  ylab("%") +
  xlab("EDAD") +
  geom_bar(data = subset(dfpiramide2.melt, Sexo == "% HOMBRES"), stat = "identity") +
  geom_bar(data = subset(dfpiramide2.melt, Sexo == "% MUJERES"), stat = "identity") +
  ggtitle("Pirámide de población en municipios con densidad de población < 12.5") +
  scale_y_continuous(
    breaks = seq(-8, 8, by = 2), 
    labels = c(rev(seq(0, 8, by = 2)), seq(2, 8, by = 2))) +
  coord_flip() +
  scale_fill_brewer(palette = "Set1")+ 
  theme_bw()
  
piramide
```
## PIRAMIDE DE POBLACIÓN EN ZONAS EN RIESGO DE DESPOBLACIÓN (Densidad < 12.5)
```{r}
# Descartamos las filas con los datos de AMBOS SEXOS (T)
dfdesp <- piramide_data[!grepl("T", piramide_data$SEXO),]

# Seleccionamos las filas con DESPOBLACION = 1
dfdesp <- dfdesp[grepl(1, dfdesp$DESPOBLACION),]

# Seleccionamos las columnas con la EDAD (X0-X100)
dfedad <- dfdesp[c(3,5:105)]
dfcolumns <- dfdesp[c(5:105)]

# Agregamos los valores por SEXO
dfagdesp <-aggregate(dfcolumns, by=list(Sexo = dfedad$SEXO), FUN= sum)

# Tratamos el data frame para prepararlo para la representación piramidal
trdesp <- data.frame(t(dfagdesp))
tr2desp <- trdesp[which(trdesp$X1 != "H"),]
names(tr2desp)[1] <- "HOMBRES"
names(tr2desp)[2] <- "MUJERES"
tr2desp$EDAD <- seq.int(nrow(tr2desp))-1
#Pasamos los valores de EDAD a factor para que aparezcan ordenados
tr2desp$EDAD <-factor(tr2desp$EDAD, levels=tr2desp$EDAD, labels=tr2desp$EDAD)
#Cambiamos el valor de HOMBRES a negativo para que aparezcan en la parte izquierda de la gráfica. 
tr2desp$HOMBRES <- as.numeric(as.character(tr2desp$HOMBRES))
tr2desp$MUJERES <- as.numeric(as.character(tr2desp$MUJERES))
tr2desp$HOMBRES <- -1*tr2desp$HOMBRES
str(tr2desp)
```
## PIRAMIDE DESPOBLACION
```{r}
#Cargamos las siguientes librerías
library(reshape2)
library(ggplot2)
library(plyr)
require(RColorBrewer)

#Funde el dataframe y le proporciona una forma adecuada a nuestros valores
tr2desp.melt <- melt(tr2desp, id.vars='EDAD', value.name = 'Poblacion', variable.name = 'Sexo')
#Hacemos la pirámide con ggplot
piramidedesp<-ggplot(tr2desp.melt, aes(x=EDAD, y=Poblacion, fill=Sexo)) +
  geom_bar(subset=.(Sexo=="MUJERES"),stat="identity")+
  geom_bar(subset=.(Sexo=="HOMBRES"),stat="identity")+
  scale_y_continuous(breaks = seq(-40000,40000,10000),
                     labels = paste0(as.character(c(4:0,1:4)),"m"))+
  coord_flip() +
  scale_fill_brewer(palette = "Set1")+ 
  theme_bw()
  
piramidedesp
```

```{r}
library(plyr) 
# Summarize a dataset by two variables 
dfx <- data.frame( group = c(rep('A', 8), rep('B', 15), rep('C', 6)), sex = sample(c("M", "F"), size = 29, replace = TRUE), age = runif(n = 29, min = 18, max = 54) ) 
# Note the use of the '.' function to allow 
# group and sex to be used without quoting 
ddply(dfx, .(group, sex), summarize, mean = round(mean(age), 2), sd = round(sd(age), 2)) 
# An example using a formula for .variables 
ddply(baseball[1:100,], ~ year, nrow) 
# Applying two functions; nrow and ncol 
ddply(baseball, .(lg), c("nrow", "ncol")) 
# Calculate mean runs batted in for each year 
rbi <- ddply(baseball, .(year), summarise, mean_rbi = mean(rbi, na.rm = TRUE)) 
# Plot a line chart of the result 
plot(mean_rbi ~ year, type = "l", data = rbi) 
# make new variable career_year based on the 
# start year for each player (id) 
base2 <- ddply(baseball, .(id), mutate, career_year = year - min(year) + 1 )
```

```{r}
#Cargamos las siguientes librerías
is.installed <- function(paquete) is.element(paquete, installed.packages())
if(!is.installed('plotrix'))
install.packages('plotrix')
library(plotrix)
 xy.pop<-c(3.2,3.5,3.6,3.6,3.5,3.5,3.9,3.7,3.9,3.5,3.2,2.8,2.2,1.8,
  1.5,1.3,0.7,0.4)
 xx.pop<-c(3.2,3.4,3.5,3.5,3.5,3.7,4,3.8,3.9,3.6,3.2,2.5,2,1.7,1.5,
  1.3,1,0.8)
 agelabels<-c("0-4","5-9","10-14","15-19","20-24","25-29","30-34",
  "35-39","40-44","45-49","50-54","55-59","60-64","65-69","70-74",
  "75-79","80-44","85+")
 mcol<-color.gradient(c(0,0,0.5,1),c(0,0,0.5,1),c(1,1,0.5,1),18)
 fcol<-color.gradient(c(1,1,0.5,1),c(0.5,0.5,0.5,1),c(0.5,0.5,0.5,1),18)
 par(mar=pyramid.plot(xy.pop,xx.pop,labels=agelabels,
  main="Australian population pyramid 2002",lxcol=mcol,rxcol=fcol,
  gap=0.5,show.values=TRUE))
 
 
 
 xy.pop<-c(3.2,3.5,3.6,3.6,3.5,3.5,3.9,3.7,3.9,3.5,3.2,2.8,2.2,1.8,
  1.5,1.3,0.7,0.4)
 xx.pop<-c(3.2,3.4,3.5,3.5,3.5,3.7,4,3.8,3.9,3.6,3.2,2.5,2,1.7,1.5,
  1.3,1,0.8)
 agelabels<-c("0-4","5-9","10-14","15-19","20-24","25-29","30-34",
  "35-39","40-44","45-49","50-54","55-59","60-64","65-69","70-74",
  "75-79","80-44","85+")
 mcol<-color.gradient(c(0,0,0.5,1),c(0,0,0.5,1),c(1,1,0.5,1),18)
 fcol<-color.gradient(c(1,1,0.5,1),c(0.5,0.5,0.5,1),c(0.5,0.5,0.5,1),18)
 par(mar=pyramid.plot(xy.pop,xx.pop,labels=agelabels,
  main="Australian population pyramid 2002",lxcol=mcol,rxcol=fcol,
  gap=0.5,show.values=TRUE))
 # three column matrices
 avtemp<-c(seq(11,2,by=-1),rep(2:6,each=2),seq(11,2,by=-1))
 malecook<-matrix(avtemp+sample(-2:2,30,TRUE),ncol=3)
 femalecook<-matrix(avtemp+sample(-2:2,30,TRUE),ncol=3)
 # group by age
 agegrps<-c("0-10","11-20","21-30","31-40","41-50","51-60",
  "61-70","71-80","81-90","91+")
 oldmar<-pyramid.plot(malecook,femalecook,labels=agegrps,
  unit="Bowls per month",lxcol=c("#ff0000","#eeee88","#0000ff"),
  rxcol=c("#ff0000","#eeee88","#0000ff"),laxlab=c(0,10,20,30),
  raxlab=c(0,10,20,30),top.labels=c("Males","Age","Females"),gap=4,
  do.first="plot_bg(\"#eedd55\")")
 # put a box around it
 box()
 # give it a title
 mtext("Porridge temperature by age and sex of bear",3,2,cex=1.5)
 # stick in a legend
 legend(par("usr")[1],11,c("Too hot","Just right","Too cold"),
  fill=c("#ff0000","#eeee88","#0000ff"))
 # don't forget to restore the margins and background
 par(mar=oldmar,bg="transparent")

 
```

```{r}
#Cargamos las siguientes librerías
is.installed <- function(paquete) is.element(paquete, installed.packages())
if(!is.installed('plotrix'))
install.packages('plotrix')
library(plotrix)

# Se preparan los datos
# Descartamos las filas con los datos de AMBOS SEXOS (T)
dfdesp <- piramide_data[!grepl("T", piramide_data$SEXO),]

# Seleccionamos las filas con DESPOBLACION = 1
#dfdesp <- dfdesp[grepl(1, dfdesp$DESPOBLACION),]

# Seleccionamos las columnas con la EDAD (X0-X100)
dfedad <- dfdesp[c(3,5:105)]
dfcolumns <- dfdesp[c(5:105)]

# Agregamos los valores por SEXO
dfagdesp <-aggregate(dfcolumns, by=list(Sexo = dfedad$SEXO), FUN= sum)

# Tratamos el data frame para prepararlo para la representación piramidal
trdesp <- data.frame(t(dfagdesp))
tr2desp <- trdesp[which(trdesp$X1 != "H"),]
names(tr2desp)[1] <- "HOMBRES"
names(tr2desp)[2] <- "MUJERES"
tr2desp$EDAD <- seq.int(nrow(tr2desp))-1
#Pasamos los valores de EDAD a factor para que aparezcan ordenados
#tr2desp$EDAD <-factor(tr2desp$EDAD, levels=tr2desp$EDAD, labels=tr2desp$EDAD)

tr3desp <- transform(tr2desp, bin = cut(EDAD, 20, labels=c("0-5","6-10","11-15","16-20","21-25","26-30","31-35","36-40","41-45","46-50","51-55","56-60","61-65","66-70","71-75","76-80","81-85","86-90","91-95","96+")))
library(dplyr)
tr4desp <- select(tr3desp, HOMBRES, MUJERES, bin)
tr4desp$HOMBRES <- as.numeric(as.character(tr4desp$HOMBRES))
tr4desp$MUJERES <- as.numeric(as.character(tr4desp$MUJERES))
#tr4desp$bin <- as.character(tr4desp$bin)

str(tr4desp)

tr4desp <-aggregate(list(tr4desp$HOMBRES, tr4desp$MUJERES), by=list(grupo = tr4desp$bin), FUN= sum)
names(tr4desp)[2] <- "HOMBRES"
names(tr4desp)[3] <- "MUJERES"

#Calculamos los porcentajes
tr4desp <- transform(tr4desp, Tot.HOMBRES = sum(tr4desp$HOMBRES))
tr4desp <- transform(tr4desp, Tot.MUJERES = sum(tr4desp$MUJERES))
#tr4desp <- transform(tr4desp, pctH = paste0(sprintf("%.2f", 100 * HOMBRES/Tot.HOMBRES),"%"))
#tr4desp <- transform(tr4desp, pctM = paste0(sprintf("%.2f", 100 * MUJERES/Tot.MUJERES),"%"))
tr4desp <- transform(tr4desp, pctH = 100 * HOMBRES/Tot.HOMBRES)
tr4desp <- transform(tr4desp, pctM = 100 * MUJERES/Tot.MUJERES)
tr4desp$pctH <- as.numeric(as.character(tr4desp$pctH))
tr4desp$pctM <- as.numeric(as.character(tr4desp$pctM))


#Cambiamos el valor de HOMBRES a negativo para que aparezcan en la parte izquierda de la gráfica. 
#tr2desp$HOMBRES <- -1*tr2desp$HOMBRES
str(tr4desp)



 xy.pop<-tr4desp$pctH
 xx.pop<-tr4desp$pctM
 agelabels<-c("0-5","6-10","11-15","16-20","21-25","26-30","31-35","36-40","41-45","46-50","51-55","56-60","61-65","66-70","71-75","76-80","81-85","86-90","91-95","96+")

 mcol<-color.gradient(c(0,0,0.5,1),c(0,0,0.5,1),c(1,1,0.5,1),20)
 fcol<-color.gradient(c(1,1,0.5,1),c(0.5,0.5,0.5,1),c(0.5,0.5,0.5,1),20)
 par(mar=pyramid.plot(xy.pop,xx.pop,labels=agelabels,
  main="Pirámide de población española 2017",lxcol=mcol,rxcol=fcol,
  gap=1,space=0.3,top.labels=c("Hombres","Edad","Mujeres"),show.values=TRUE))
```

```{r}
#Cargamos las siguientes librerías
is.installed <- function(paquete) is.element(paquete, installed.packages())
if(!is.installed('plotrix'))
install.packages('plotrix')
library(plotrix)

# Se preparan los datos
# Descartamos las filas con los datos de AMBOS SEXOS (T)
dfdesp <- piramide_data[!grepl("T", piramide_data$SEXO),]

# Seleccionamos las filas con DESPOBLACION = 1
dfdesp <- dfdesp[grepl(1, dfdesp$DESPOBLACION),]

# Seleccionamos las columnas con la EDAD (X0-X100)
dfedad <- dfdesp[c(3,5:105)]
dfcolumns <- dfdesp[c(5:105)]

# Agregamos los valores por SEXO
dfagdesp <-aggregate(dfcolumns, by=list(Sexo = dfedad$SEXO), FUN= sum)

# Tratamos el data frame para prepararlo para la representación piramidal
trdesp <- data.frame(t(dfagdesp))
tr2desp <- trdesp[which(trdesp$X1 != "H"),]
names(tr2desp)[1] <- "HOMBRES"
names(tr2desp)[2] <- "MUJERES"
tr2desp$EDAD <- seq.int(nrow(tr2desp))-1
#Pasamos los valores de EDAD a factor para que aparezcan ordenados
#tr2desp$EDAD <-factor(tr2desp$EDAD, levels=tr2desp$EDAD, labels=tr2desp$EDAD)

tr3desp <- transform(tr2desp, bin = cut(EDAD, 20, labels=c("0-5","6-10","11-15","16-20","21-25","26-30","31-35","36-40","41-45","46-50","51-55","56-60","61-65","66-70","71-75","76-80","81-85","86-90","91-95","96+")))
library(dplyr)
tr4desp <- select(tr3desp, HOMBRES, MUJERES, bin)
tr4desp$HOMBRES <- as.numeric(as.character(tr4desp$HOMBRES))
tr4desp$MUJERES <- as.numeric(as.character(tr4desp$MUJERES))
#tr4desp$bin <- as.character(tr4desp$bin)

str(tr4desp)

tr4desp <-aggregate(list(tr4desp$HOMBRES, tr4desp$MUJERES), by=list(grupo = tr4desp$bin), FUN= sum)
names(tr4desp)[2] <- "HOMBRES"
names(tr4desp)[3] <- "MUJERES"

#Calculamos los porcentajes
tr4desp <- transform(tr4desp, Tot.HOMBRES = sum(tr4desp$HOMBRES))
tr4desp <- transform(tr4desp, Tot.MUJERES = sum(tr4desp$MUJERES))
#tr4desp <- transform(tr4desp, pctH = paste0(sprintf("%.2f", 100 * HOMBRES/Tot.HOMBRES),"%"))
#tr4desp <- transform(tr4desp, pctM = paste0(sprintf("%.2f", 100 * MUJERES/Tot.MUJERES),"%"))
tr4desp <- transform(tr4desp, pctH = 100 * HOMBRES/Tot.HOMBRES)
tr4desp <- transform(tr4desp, pctM = 100 * MUJERES/Tot.MUJERES)
tr4desp$pctH <- as.numeric(as.character(tr4desp$pctH))
tr4desp$pctM <- as.numeric(as.character(tr4desp$pctM))


#Cambiamos el valor de HOMBRES a negativo para que aparezcan en la parte izquierda de la gráfica. 
#tr2desp$HOMBRES <- -1*tr2desp$HOMBRES
str(tr4desp)



 xy.pop<-tr4desp$pctH
 xx.pop<-tr4desp$pctM
 agelabels<-c("0-5","6-10","11-15","16-20","21-25","26-30","31-35","36-40","41-45","46-50","51-55","56-60","61-65","66-70","71-75","76-80","81-85","86-90","91-95","96+")

 mcol<-color.gradient(c(0,0,0.5,1),c(0,0,0.5,1),c(1,1,0.5,1),20)
 fcol<-color.gradient(c(1,1,0.5,1),c(0.5,0.5,0.5,1),c(0.5,0.5,0.5,1),20)
 par(mar=pyramid.plot(xy.pop,xx.pop,labels=agelabels,
  main="Pirámide de población española 2017 (sólo municipios con densidad de población < 12.5 habitantes / km2)",lxcol=mcol,rxcol=fcol,
  gap=1,space=0.3,top.labels=c("Hombres","Edad","Mujeres"),show.values=TRUE))
```
```{r}
# Your data
xy.pop<-c(3.2,3.5,3.6,3.6,3.5,3.5,3.9,3.7,3.9,3.5,3.2,2.8,2.2,1.8,1.5,1.3,0.7,0.4)
xx.pop<-c(3.2,3.4,3.5,3.5,3.5,3.7,4,3.8,3.9,3.6,3.2,2.5,2,1.7,1.5,1.3,1,0.8)
agelabels<-c("0-4","5-9","10-14","15-19","20-24","25-29","30-34",
            "35-39","40-44","45-49","50-54","55-59","60-64","65-69","70-74",
            "75-79","80-44","85+")

# Collect data in dataframe
df <- rbind.data.frame(
    cbind.data.frame(Percentage = -xy.pop, Group = agelabels, Gender = "male"),
    cbind.data.frame(Percentage = +xx.pop, Group = agelabels, Gender = "female"));

# Make sure agelabels have the right order
df$Group <- factor(df$Group, levels = agelabels);

# (gg)plot
gg <- ggplot(
    data = df, 
    aes(x = Group, y = Percentage, fill = Gender, group = Gender));
gg <- gg + geom_bar(data = subset(df, Gender == "female"), stat = "identity");
gg <- gg + geom_bar(data = subset(df, Gender == "male"), stat = "identity");
gg <- gg + coord_flip();
gg <- gg + geom_smooth(
    colour = "black", method = "loess", se = FALSE, show.legend = FALSE, size = 2);
gg <- gg + labs(
    x = "Age", 
    y = "Percentage", 
    title = "Australian population pyramid 2012");
gg <- gg + scale_y_continuous(
    breaks = seq(-4, 4, by = 2), 
    labels = c(rev(seq(0, 4, by = 2)), seq(2, 4, by = 2)));
print(gg)
```



